【裁判字號】    99,監宣,236
【裁判日期】    990817
【裁判案由】    監護宣告
【裁判全文】
臺灣板橋地方法院民事裁定             99年度監宣字第236號
聲  請  人  乙○○
相  對  人  甲○○
上列聲請人聲請對相對人為監護宣告事件，本院裁定如下：
    主    文
宣告甲○○（女，民國○○年○○月○日生，身分證統一編號：
Ｚ000000000號）為受輔助宣告之人。
選定乙○○（女，民國○○○年○○月○○○日生，身分證統一
編號：Ｚ000000000號）為受輔助宣告之人之輔助人。
聲請費用新臺幣壹仟元由受輔助宣告之人負擔。
    理    由
一、聲請意旨略以：聲請人乙○○之母即相對人甲○○因於97年
    7 月腦中風，現況已不能為（受）意思表示或辨識其效果，
    為此依民事訴訟法第597 條之規定，聲請對相對人為監護宣
    告，又因相對人平日均由聲請人照顧，併予選任聲請人為相
    對人之監護人等語。
二、按法院對於監護宣告之聲請，認為未達因精神障礙或其他心
    智缺陷，致不能為意思表示或受意思表示，或不能辨識其意
    思表示之效果之程度者，得依第15條之1 第1 項規定，為輔
    助之宣告。對於因精神障礙或其他心智缺陷，致其為意思表
    示或受意思表示，或辨識其意思表示效果之能力，顯有不足
    者，法院得因本人、配偶、四親等內之親屬、最近一年有同
    居事實之其他親屬、檢察官、主管機關或社會福利機構之聲
    請，為輔助之宣告。民法第14條第1 、3 項及第15條之1 定
    有明文。
三、經查：聲請人主張之事實，業據其提出敏盛綜合醫院診斷證
    明書影本一紙、戶籍謄本三件、勞工保險加保申報表一紙、
    乙○○出具之同意書一紙、親屬系統表一件為證。本院審驗
    該相對人甲○○之心神狀況，並採用鑑定人蕭中正醫院醫師
    陳威廷之意見，認該相對人「為左側大腦梗塞性中風。意識
    清醒，四肢無力，可活動但控制性變差，言語不清，可表達
    但常有反應停頓現象。生活無法自理，需人照護。有精神障
    礙或其他心智缺點，意思表示或辨識意思表示效果之程度為
    尚有能力顯有不足，預後及回復之可能性為尚可，為符合輔
    助之宣告之人」等情，業經蕭中正醫院醫師陳威廷鑑定屬實
    ，有該醫院99年8 月6 日精神鑑定報告書一份附卷可稽。本
    院認相對人因精神障礙或其他心智缺陷，致其為意思表示或
    受意思表示，或辨識其意思表示效果之能力顯有不足，是本
    件聲請未達因精神障礙或其他心智缺陷，致不能為意思表示
    或受意思表示，或不能辨識其意思表示之效果之程度，爰依
    民法第14條第3 項之規定，宣告相對人甲○○為受輔助宣告
    之人。
四、再按受輔助宣告之人應置輔助人，並準用民法第1111條至第
    1111之2 規定，此觀民法第1113條之1 自明。亦即法院為輔
    護之宣告時，應依職權就配偶、四親等內之親屬、最近1 年
    有同居事實之其他親屬、主管機關、社會福利機構或其他適
    當之人選定1 人或數人為輔助人。法院選定輔助人時，應依
    受輔助宣告之人之最佳利益，優先考量受輔助宣告之人之意
    見，審酌一切情狀，並注意下列事項：(一)受輔助宣告之人
    之身心狀態與生活及財產狀況。(二)受輔助宣告之人與其配
    偶、子女或其他共同生活之人間之情感狀況。(三)輔助人之
    職業、經歷、意見及其與受監護宣告之人之利害關係。(四)
    法人為輔助人時，其事業之種類與內容，法人及其代表人與
    受輔助宣告之人之利害關係。查: 聲請人乙○○為相對人即
    受輔助宣告人甲○○之女，平日由聲請人照顧相對人，相對
    人並表示希望由聲請人照顧伊將來生活，此有本院99年8 月
    6 日非訟事件筆錄可憑。是本院優先考量相對人之意見，並
    審酌一切情狀，認聲請人有輔助相對人之能力，亦適於任之
    ，是由聲請人乙○○任輔助人，最能符合相對人甲○○之最
    佳利益，爰選定聲請人乙○○為輔助人。
五、末者，由民法第15條之2 規定可知，受輔助宣告之人並未喪
    失行為能力，且依法並未完全剝奪其財產處分權。再參酌同
    法第1113條之1 規定，並無準用同法第1094條、第1099條及
    第1099條之1 、第1103條第1 項規定，亦即受輔助宣告人之
    財產，不由輔助人管理，輔助人對於受輔助宣告人之財產，
    並無依規定與經法院或主管機關所指定之人會同開具財產清
    冊。本件相對人之精神或心智狀況未達監護宣告之程度，而
    經本院依民法第14條第3 項、民事訴訟法第624 條之3 第1
    項規定，對相對人為輔助之宣告已如前所述，再依上說明，
    本件毋庸指定會同開具財產清冊之人，附此敘明。
六、依民事訴訟法第624 條之1 、第608 條第1 項裁定如主文。
中    華    民    國    99    年    8     月    17    日
                  家事法庭  法  官  劉大衛
以上正本係照原本作成。
如不服本裁定關於選定輔助人部分，應於送達後10日內向本院提
出抗告狀，並繳納抗告費新臺幣1,000 元；其餘關於輔助宣告之
部分，不得抗告。
中    華    民    國    99    年    8     月    17    日
                            書記官  高玉彬

司法院資訊處製作；財團法人民間司法改革基金會備份。
